【裁判字號】    99,上易,347
【裁判日期】    990617
【裁判案由】    詐欺
【裁判全文】
臺灣高等法院高雄分院刑事判決         99年度上易字第347號
上  訴  人
即  被  告  乙○○
上列上訴人因詐欺案件，不服臺灣高雄地方法院99年度易字第10
5 號中華民國99年2 月10日第一審判決（起訴案號：臺灣高雄地
方法院檢察署98年度偵字第26296 號），提起上訴，本院判決如
下：
     主  文
上訴駁回。
     事  實
一、乙○○前於民國93年間因施用毒品案件，經原審法院以94年
    度訴字第59號判處有期徒刑1 年確定，甫於95年3 月8 日縮
    短刑期執行完畢。詎猶不知悔改，明知目前國內社會上層出
    不窮之不法份子為掩飾渠等不法行徑，避免執法人員之追究
    及處罰，經常利用他人之存款帳戶及密碼轉帳，以確保犯罪
    所得之不法利益並掩人耳目，因此，在客觀上可以預見一般
    取得他人金融存款帳戶使用之行徑，常與財產犯罪所需有密
    切關連，竟仍基於縱有人持其所有之帳戶作為詐欺之犯罪工
    具，亦不違背其本意之幫助詐欺取財犯意，於98年4 月28日
    以其所申辦之第一商業銀行小港分行帳號00000000000 號帳
    戶存摺遺失為由申請補發，同時並申請開設網路銀行之查詢
    及轉帳功能使用後，即於98年4 月28日至同年月29日17時10
    分間某時許，將該網路銀行帳號暨密碼交與真實姓名年籍不
    詳之詐欺集團成員，容任該人暨其所屬之犯罪集團使用上揭
    帳戶，供作向不特定民眾詐欺取財犯罪使用。嗣該詐欺集團
    成員共同基於意圖為自己不法所有之詐欺犯意聯絡，於同年
    月30日20時30分許，先後假冒網路購物公司人員、郵局客服
    人員，以電話向甲○○佯稱：「網路購物取貨時，誤於帳單
    上記載分12期扣款，要上網操作取消」，致甲○○陷於錯誤
    ，在台中市○○街90巷1 號4 樓之2 住處內，使用網路匯款
    新台幣（下同）2 萬9999元至乙○○之帳戶內，再由該詐欺
    集團成員以網路匯款方式提領一空。嗣經甲○○發覺有異報
    警處理後，始循線查獲。
二、案經高雄市政府警察局小港分局報告臺灣高雄地方法院檢察
    署檢察官偵查起訴。
    理  由
壹、證據能力：
    按被告以外之人於審判外之言詞或書面陳述，除法律有規定
    者外，不得作為證據，刑事訴訟法第159條第1項固定有明文
    。惟被告以外之人於審判外之陳述，雖不符第159條之1至第
    159條之4之規定，而經當事人於審判程序同意作為證據，法
    院審酌該言詞陳述或書面陳述作成時之情況，認為適當者，
    亦得為證據；當事人、代理人或辯護人於法院調查證據時，
    知有第159條第1項不得為證據之情形，而未於言詞辯論終結
    前聲明異議者，視為有前項之同意，同法第159 條之5 定有
    明文。本判決後述所引用其餘證據資料，於本院審理時，檢
    察官、被告均明知為傳聞證據，惟未爭執其證據能力，而本
    院審酌該等言詞陳述或書面陳述作成時之情況，並無非法取
    得等不適當之情形，且與待證事項均具有關連性，依刑事訴
    訟法第159 條之5 第2 項之規定，均具有證據能力。
貳、實體上認定
一、訊據被告乙○○固坦承因遺失帳戶資料，於98年4 月28日重
    新申請補發之事實，惟矢口否認有何幫助詐欺取財之犯行，
    辯稱：我申請後就放在租屋處，之後不久就被警察查獲，我
    沒有將帳戶資料交給他人。惟查：
（一）被告於98年4 月28日以其所申辦之第一商業銀行小港分行
      帳號00000000000 號帳戶存摺遺失為由申請補發，並同時
      申請開設網路銀行之查詢暨轉帳功能使用，業據被告供承
      在卷，並有被告之第一商業銀行小港分行帳戶印鑑卡、存
      摺存款客戶資料查詢單、個人網路銀行業務申請書存卷可
      考（偵卷第17頁、第47頁至第49頁）。又被害人甲○○於
      同年月30日接到不詳詐欺集團成員電話並佯稱：「網路購
      物取貨時，誤於帳單上記載分12期扣款，要上網操作取消
      」，致甲○○陷於錯誤，在台中市○○街90巷1 號4 樓之
      2 住處內，以網路匯款2 萬9999元至被告上開帳戶等情，
      業據被害人甲○○指訴綦詳，並有甲○○之郵局帳戶存摺
      內頁資料、被告前述帳戶未登摺帳項明細表附卷可稽（偵
      卷第12頁、第13頁、第18頁），且依被告帳戶未登摺帳項
      明細表所載，被害人一經匯款至被告帳戶後，復即遭不明
      人士以網路銀行轉帳提領一空，顯係分工甚為縝密無間之
      詐欺取財集團所為，足認被告上述銀行帳戶，確已遭該犯
      罪集團用以充作詐騙被害人之指定匯款帳戶之事實，已甚
      明確。
（二）又被告於98年4 月28日申請補發帳戶存摺時，亦同時申請
      開設網路銀行之查詢暨轉帳功能使用，已如前述。惟按網
      路銀行係提供存款戶除臨櫃或操作自動櫃員機以外，另一
      可透過電腦連結網際網路後，直接線上查詢個人金融帳戶
      資料或轉帳之功能，其固可節省需至金融機構或所設自動
      櫃員機辦理金融交易之勞費，然其使用必以有電腦及網際
      網路連線設備為前提。惟被告已於原審及本院審理時均供
      承：伊不懂電腦，也不會操作網路銀行等語（原審二卷27
      頁），顯見被告自身並無使用網路銀行之能力及必要，是
      被告除申請補發帳戶存摺外，同時另申請網路銀行之目的
      ，顯有可疑。再自詐欺集團成員之角度觀之，渠等當知使
      用與自己毫無關聯性之他人帳戶資為掩飾，俾免犯行遭查
      緝，亦明瞭社會上一般稍具理性之人如遇帳戶資料或密碼
      遺失，為防止拾得者擅領存款或擅用帳戶，必旋於發現後
      立即辦理掛失手續，在此情形下，若猶以各該拾得帳戶作
      為指示被害人匯入款項之犯罪工具，即有可能無法提領犯
      罪所得，致渠等大費周章從事之犯行成空，是以詐欺集團
      成員若非確信該帳戶所有人不會立即辦理掛失，當不至以
      該帳戶從事於財產犯罪，該等確信與把握，在該帳戶資料
      係拾得，而非出於帳戶權利人有意提供使用之情形，斷無
      發生之可能。而被告開設上述網路銀行功能，尚有另外之
      密碼始能開啟利用，此有該網路銀行申請書領用簽收欄載
      明「經本人確認收執電子銀行業密碼函（登入密碼與代號
      ；SSL 密碼）」可證（偵卷第49頁），足見若非被告主動
      提供其帳號暨密碼，則他人實無可能從開啟該網路銀行功
      能，且於確信被告不會掛失該帳戶之情況下，騙使被害人
      將款項匯入該帳戶。又該網路銀行所提供之便捷功能，乃
      與不法犯罪集團為便利渠等查詢詐欺對象之匯款情形而從
      速取走款項之手法不謀而合等情觀之，此亦足徵被告應係
      配合不詳詐欺集團成員申辦該網路銀行功能後，即將該網
      路銀行帳號暨密碼交付使用之事實，已甚明確。
（三）又按金融存款帳戶，攸關存戶個人財產權益之保障，專屬
      性甚高，衡諸常理，若非與本人有密切關係，不可能提供
      個人帳戶供他人使用，而坊間報章雜誌及其他新聞媒體，
      對於犯罪集團為掩飾其等詐欺取財犯行，經常利用他人存
      款帳戶作為匯款帳戶，以規避執法人員之查緝，並掩飾、
      確保因自己犯罪所得之財物，乃多所報導及再三披露，則
      依一般人之社會生活經驗，苟見他人不自己申請開立帳戶
      而蒐集不特定人之帳戶使用，衡情應可預見收集之帳戶乃
      係被利用為與財產有關之犯罪工具。被告於行為時，已為
      年滿41歲且有社會經驗之人，對此當無不知之理，竟仍提
      供其網路銀行之帳號及密碼，以利不詳犯罪集團成員使用
      其上述第一商業銀行小港分行之帳戶，縱無證據證明被告
      明知該等不詳人士之犯罪態樣，然就渠等嗣後將其提供之
      帳戶供作詐欺取財之用，顯不違反其本意，則被告有幫助
      該犯罪集團詐欺取財之未必故意，亦甚顯明。另被告雖又
      辯稱: 被害人係於98年4 月30日被騙，而伊於98年4 月28
      日因通緝即被緝獲隨即經送監執行，自不可能會詐騙被害
      人，也不可能會將該帳戶交付他人使用云云。惟查被告於
      98年4 月28日申請補發存摺及提款卡後，該帳戶自98年4
      月30日隨即被以網路匯款方式提領帳戶內僅存之3 萬零10
      元之事實，復有第一商業銀行小港分行98年11月4 日一小
      港字第00330 號函及檢送98年4 月1 日至98年5 月31日之
      交易明細、申辦網路轉帳之申請書在卷可按（偵卷46-49
      頁）。又被告因另案被通緝而於98年4 月29日17時10分，
      始經警緝獲之事實，復有高雄市政府警察局新調分局通緝
      案件移送書（高市警似分偵字00000000000 號）在卷可按
      ，足見被告應於98年4 月28日至同年月29日17時10分間某
      時許，將該網路銀行帳號暨密碼交與真實姓名年籍不詳之
      詐欺集團成員之事實，應可確認。故縱令被告於98年4 月
      29日經警緝獲並送監執行，然該詐欺集團成員仍可利用被
      告所申請之上開帳戶以網路轉帳功能向被害人甲○○詐得
      上開款項，故被告上開所辯，尚難為其有利之認定。綜上
      所述，本件事證明確，被告犯行洵堪認定。
二、核被告提供上述網路銀行帳號暨密碼，使他人得以使用其銀
    行帳戶遂行詐欺取財之犯行，所為係犯刑法第30條第1 項前
    段、第339 條第1 項之幫助詐欺取財罪。又被告並未實際參
    與詐欺犯行，所犯情節較正犯為輕，依刑法第30條第2 項規
    定，減輕其刑。又被告曾有如事實欄所載之前案科刑及執行
    紀錄，有臺灣高等法院被告前案紀錄表在卷可按，其受有期
    徒刑之執行完畢，5 年內故意再犯本件有期徒刑以上之罪，
    為累犯，應依刑法第47條第1 項之規定加重其刑，並與前開
    減輕事由，自應先加後減之。
參、原審認被告盧明罪證明確，因而適用刑法第339條第1項、第
    30條第1項前段、第2項、第47條第1項、第41條第1項前段，
    刑法施行法第1條之1第1項、第2項前段之規定，並審酌被告
    提供金融帳戶予他人使用，不僅造成執法機關不易查緝犯罪
    行為人，助長經濟犯罪風氣，更造成被害人求償上之困難等
    其他一切情狀，爰量處有期徒刑3 月，並諭知以新台幣1,00
    0 元折算1 日之易科罰金折算標準。其認事用法，核無不合
    ，量刑亦屬允當。被告上訴意旨否認犯罪，指摘原判決不當
    自無理由，應予駁回。
據上論斷，應依刑事訴訟法第368條，判決如主文。
本案經檢察官陳建年到庭執行職務。
中    華    民    國    99    年    6     月    17    日
                    刑事第十庭  審判長法  官 陳中和
                                      法  官 林水城
                                      法  官 李政庭
以上正本證明與原本無異。
本判決不得上訴。
中    華    民    國    99    年    6     月    17    日
                                      書記官 周青玉
附錄本判決論罪科刑之法條：
刑法第30條
幫助他人實行犯罪行為者，為幫助犯。雖他人不知幫助之情者，
亦同。
幫助犯之處罰，得按正犯之刑減輕之。
刑法第339條第1項
意圖為自己或第三人不法之所有，以詐術使人將本人或第三人之
物交付者，處5 年以下有期徒刑、拘役或科或併科1 千元以下罰
金。

司法院資訊處製作；財團法人民間司法改革基金會備份。
